【裁判字號】    97,消債更,204
【裁判日期】    970829
【裁判案由】    更生事件
【裁判全文】
臺灣臺南地方法院民事裁定           97年度消債更字第204號
聲請人即
債  務  人  甲○○
上列聲請人因消費者債務清理事件聲請更生，本院裁定如下：
    主  文
聲請駁回。
聲請費用新臺幣壹仟元由聲請人負擔。
    理  由
一、按債務人與金融機構協商成立者，不得聲請更生或清算，但
    因不可歸責於己之事由，致履行顯有重大困難者，不在此限
    ；本條例施行前，債務人依金融主管機關協調成立之中華民
    國銀行公會會員辦理消費金融案件無擔保債務協商機制與金
    融機構成立之協商，準用前項之規定，消費者債務清理條例
    第151 條第5項、第6項分別定有明文。又聲請更生或清算不
    合程式或不備其他要件者，法院應以裁定駁回之，但其情形
    可以補正者，法院應定期間先命補正，復為同條例第8 條所
    明定。
二、本件聲請意旨略以：聲請人即債務人甲○○現任職迎輝科技
    股份有限公司，每月薪資新臺幣（下同）23,000元，除此薪
    資收入外，無其他財產，然累積債務總金額已達701,819 元
    ，前曾依照中華民國銀行公會會員辦理消費金融案件無擔保
    債務協商機制，與債權人遠東國際商業銀行等8 家銀行成立
    協商，每月應還款金額為11,017元，惟以債務人每月薪資扣
    除每月須付膳食費、生活費、交通費、保險費、扶養費等之
    費用至少22,800元後，已不足支付每月協商債務金額，之前
    尚得向親友借貸週轉，不料造成更大之負債，致無法繼續繳
    納協商款，不得已乃於96年8 月毀諾，有不可歸責於己致履
    行協商條件顯有重大困難之事由，符合消費者債務清理條例
    第3條、第151 條第5項但書之規定，爰依上開規定，提出財
    產及收入狀況說明書、債權人清冊、債務人清冊，聲請更生
    等語。
三、經查：
(一)聲請人於本件更生聲請前，已先於95年6月12 日依金融主管
    機關協調成立之中華民國銀行公會會員辦理消費金融案件無
    擔保債務協商機制與遠東國際商業銀行等金融機構成立協商
    ，自95年7月份起，分80期，利率0%，每月11,000 元分期償
    還等情，有債權人遠東國際商業銀行97年5月26 日債權人債
    權陳報狀所附之協議書及無擔保債務還款計畫書可憑，而債
    務人主張每月還款11,017元，其中17元應為轉帳手續費，不
    得計入每月協商債務金額，合先敘明。
(二)而債務人主張每月薪資23,000元，每月應還款金額為11,000
    元，以債務人每月薪資扣除每月須付必要生活費用至少22,8
    00元後，已不足支付每月協商債務金額，不得已乃於96年8
    月毀諾云云。然查：
  1.債務人於95年6月12日 與債權銀行成立協商後，約定每月償
    還11,000元，自95年7月第一次繳款，迄96年7月最後一次繳
    款，共繳納13期後始於96年8月毀諾，其於無債務增加、收
    入減少等財產狀況變動之情形下，突然毀諾，而謂其有不可
    歸責於己致履行協商條件顯有重大困難之事由，已非有據。
  2.且依本院調取債務人之稅務電子閘門財產所得調件明細表所
    載，債務人96年度每月平均收入約有29,742元，復參酌債務
    人提出之存摺影本內容載明，96年8月毀諾當月之薪資達29,
    605元，是以債務人當月薪資29,605元，扣除該月應還11,00
    0元，尚餘18,605元，而依債務人所列之生活支出，其中小
    孩保險費用列支出每月2,500 元云云，然依債務人補提之保
    險費支出證明，該保險之要保人為債務人之配偶乙○○，受
    益人為其子女鄭榆叡，繳款人並非債務人，已不得列為其生
    活支出，況上開保險種類為「長安養老型」之終身壽險，非
    屬強制保險之必要支出，債務人既已負債無法清償，理應終
    止該保險契約，將該筆支出移作生活必需費用或清償債務之
    用，自不得再主張其應需繳納保險費而無法履行債務。
  3.再以債務人97年5月30日民事補正狀所附之支出每月生活費
    用（包括日常生活開銷、水電瓦斯、通訊費、醫療費）之單
    據計算，總額並未達其自陳之每月6,000元，且其中水、電
    費用依單據所載，其繳款義務人均為乙○○，而非債務人，
    其將之列為債務人之生活費用，已非有據，故債務人每月生
    活費支出應不足6,000元，則依債務人96年8月份薪資29,605
    元，扣除該月應還11,000元，尚餘18,605元之情形，應足以
    支應其必要生活費用，況債務人於累欠債務701,819元之情
    形下，應降低生活品質，節樽開支，減少不必要之消費性支
    出，應無不能依協商條件按月還款之理。
  4.更且經本院向臺灣集中保管結算所股份有限公司查明，債務
    人於元富證券安南分公司、中信證券股份有限公司等證券公
    司開設有股票買賣帳戶，有該公司97年5月30日保結消字第
    0970041398號函及所附資料可憑，且經本院向上開證券公司
    函查結果，債務人於97年5月20日於證券集中交易市場尚有
    賣出股票而收取股款189,718元，然此筆股票財產債務人於
    97年5月9日向本院聲請更生時既未列入其財產狀況說明書內
    ，並於聲請更生後，仍處分該股票，所得亦不用以清償債務
    ，實有違履行債務應本誠實信用之原則，自不足取。
  5.此外，聲請人復迄未能舉證證明於協商還款期間，有何不可
    歸責於己之事由，致其所需之支出增加或收入減少，因而有
    不能履行或履行顯有重大困難之情事，聲請人所稱其有履行
    顯有重大困難之情事云云，自無可採。
四、綜上所述，聲請人依其薪資收入履行債務協商並無因難，因
    未控制自身生活消費程度，致未能清償協商債務，顯屬可歸
    責於聲請人。本件聲請人之聲請，與消費者債務清理條例第
    第151 條第6項、第5項之規定有違，依上說明，應駁回其更
    生之聲請，爰裁定如主文。
中    華    民    國    97    年    8     月    29    日
                  民事第三庭  法  官  高榮宏
以上正本係照原本作成。
如對本裁定抗告須於裁定送達後10日內向本院提出抗告狀，並應
繳納抗告費新臺幣1,000元整。
中    華    民    國    97    年    8     月    29    日
                              書記官  陳淑芬


司法院資訊處製作；財團法人民間司法改革基金會備份。
